【裁判字號】    90,判,1639
【裁判日期】    900913
【裁判案由】    任用
【裁判全文】
最  高  行  政  法  院  判  決                    九十年度判字第一六三九號
    原      告  甲○○
    訴訟代理人  許智勝  律師
                黃觀榮  律師
    被      告  乙○○
    代  表  人  吳容明
右當事人間因任用事件，原告不服公務人員保障暨培訓委員會中華民國八十八年二月
二十八日八八公審決字第○二○○號再復審決定書之決定，提起行政訴訟。本院判決
如左：
    主  文
原告之訴駁回。
訴訟費用由原告負擔。
    事  實
緣原告係國立成功大學醫學院附設醫院技士，於民國七十八年三月一日經教育部依七
十四年五月一日公布之教育人員任用條例第二十一條及二十四年十一月八日修正公布
之技術人員任用條例第四條第五款規定審定准予任用，核本薪一五○元，八十年十
一月三日現職技術人員改任案經該部依七十九年十二月十九日修正公布之教育人員任
用條例第二十一條及八十年十一月一日修正公布之技術人員任用條例第五條第二款規
定審定准予任用，核相當委任第二級本薪二二○元，歷至八十二學年度考核結果晉
相當委任一級年功薪二六○元有案。八十三年七月三日依現職公立學校職員改任換
辦法規定經乙○○審定以技術人員任用，核委任第五職等年功俸二級四○○俸點
。原告於八十四年十二月八日向教育部申請改相當薦任第十二級二四五元，經該部
予以否准。原告嗣又以同一事由提出申請，經乙○○以八十八年五月十三日八八台甄
一字第一七四六一五六號書函予以否准。原告不服乙○○上開函復，提起復審、再復
審，均遭駁回，遂提起行政訴訟。茲摘兩造訴辯意旨於次：
原告起訴意旨及補充理由略謂：一、按本件再復審決定書駁回之理由略謂：「原技術
人員任用條例業於八十年十一月三日廢止，再復審人（即原告）自無法依該規定申請
取得薦任職技術人員任用資格，復查再復審人亦未具備八十三年十二月一日修正公布
之技術人員任用條例所定得任薦任職技術人員之資格，乙○○駁回其申請，其認事用
法並無違誤」云云。惟查：(1)、原技術人員任用條例雖已廢止，其施行細則並因而廢
止，惟本案依「程序從新、實體從舊」之原則，其身份、官職等級仍應適用任用當時
已廢止之舊法，此就法理上而言，應無疑義。(2)、況依八十三年十二月一日修正公布
之技術人員任用條例第十條之規定：「本條例施行前，依原技術人員任用條例審定以
技術人員任用之技術人員，按其原銓之資格予以改任．．．」既謂按原銓之資格
予以改任，則原告之官職等級，自應依原技術人員條例之規定。二、查原技術人員任
用條例第三條第六款規定，在教育部認可之國內外專科以上學校畢業，並在主管官署
登記之營業場廠繼續擔任技術工作四年以上，著有成績者，取得荐任職技術人員任用
資格。該條款之立法意旨，顯重在「繼續擔任技術工作」，原條例施行細則第五條限
縮為「其年資以在同一場廠者為限」，子法嚴重牴觸母法，違反「法律優位」之基本
原則，該施行細則應無適用餘地。三、教育部八十五年二月五日台人(一)字第八七○
六七八二七號函，認為臺灣化學纖維公司係依據「公司法」設立，以營利為目的；財
團法人長庚紀念醫院則係依「醫療法」設立之財團法人醫療機構，以從事醫療業務為
目的，二者雖均屬臺灣塑膠關係企業，惟顯非原技術人員任用條例第三條及同條例施
行細則第五條規定，所稱之「同一場廠」。據此，人員雖有調任之情形，依上開規定
，其服務年資亦無法併資計算云云。惟查上開條例施行細則第五條，將取得薦任職技
術人員之任用資格，以行政命令加以限制其適用範圍，增加母法所無之限制，違反中
央法規標準法第五條第二款及第六條之規定，依憲法第一百七十二條之規定，豈能認
為有效？四、另參照(1)司法院釋字第三三二號解釋意旨，所謂繼續服務，係指辦理退
休時之「職務」，與其連續任職二十年之資歷「相銜接」而無間斷之情形。(2)司法院
釋字第三三三號解釋，各級政府附設之托兒所教保人員，於服務當時已具幼稚園教師
資格，於轉任公立幼稚園教師時，其服務年資之計算，得滿一年提一級支薪云云，
均不以在同一機關、學校任職為限。(3)現行公務人員服務法第十六條亦規定，除依法
令限制不得轉調外，於行政機關、公立學校、公營事業單位間，得相互轉任性質程度
相當之職務，轉任後之年資得依規定採計提官職等級。(4)原告如未轉任公務人員，
由臺灣化學纖維公司轉調長庚醫院支援擴建工程，工作性質相同，依勞動基準法第五
十七條之規定，勞工受同一雇主調動之年資應予併計，足見該施行細則限縮解釋以在
同一場廠為限，顯屬無據！五、綜右所陳，原告一再請求之目的，是在要求依原技術
條例之規定，併計在台塑關係企業「臺灣化學纖維股份有限公司」與「長庚醫院」之
年資，依前揭修正後之技術人員任用條例第十條之規定，取得薦任技術人員之任用資
格。再復審決定、復審決定及原處分之適用法規均有所違誤，請求賜准予撤銷，以符
法制！六、為使本案能正確認定事實、適用法律、並得以順利審結本案，請求准予開
庭進行言詞辯論，令雙方充份說明緣由及陳述相關事實及法律依據。請判決撤銷一再
復審決定及原處分等語。
被告答辯意旨略謂：一、查原告係私立崑山工業專科學校五年制電機工程科畢業，現
任國立成功大學醫學院附設醫院技士，七十八年三月一日前經權責機關教育部依原教
育人員任用條例第二十一條暨原技術人員任用條例第四條第五款規定審定准予任用，
核本薪一五○元；八十年十一月三日現職技術人員改任案復經該部依原教育人員任
用條例第二十一條暨技術人員任用條例第五條第二款規定審定准予任用，核相當委
任第二級本薪二二○元，歷至八十二學年度考核結果晉相當委任一級年功薪二六○
元有案。八十三年七月三日經依現職公立學校職員改任換辦法規定，就其原核定職
務等級按現職公立學校職員改任官等職等對照表及換俸級表辦理現職改任換，前
經被告審定以技術人員任用，核委任第五職等年功俸二級四○○俸點。原告於八十
四年十二月八日向教育部提出申請改相當薦任第十二級二四五元，經該部於八十七
年七月三日以台人(一)第八七○六七八二七號函詢被告，有關原告曾任台塑關係企業
臺灣化學纖維公司與長庚醫院年資，是否符合原技術人員任用條例第三條第六款規定
所稱「同一場廠」年資乙節，前經被告於同年月十六日以八七台甄一字第一六四六○
○二號函復該部謂：「．．．二者雖均屬臺灣塑膠關係企業，惟顯非上開規定所稱『
同一場廠』。據此，人員雖有調任之情形，依上開規定，其前後服務年資亦無法併資
計算。」嗣又接考試院蔡委員文斌轉來原告相同案由申請案，經被告於八十八年五月
十三日以八八台甄一字第一七四六一五六號書函復原告謂：「．．．係經權責機關派
代相當委任技士，且原技術人員任用條例業於民國八十年十一月三日廢止，是以，所
請以所具經歷取得薦任技術人員任用資格一節，無法辦理」在案，原告不服，爰於八
十八年五月十七日向被告提起復審，經被告於八十八年八月二十日以八八台銓復決字
第一八五號復審決定書駁回其復審，原告亦不服，復向公務人員保障暨培訓委員會提
起再復審，經該會於八十九年一月五日以公保字第八八○九六七二號函送八八公審決
字第○二○○號再復審決定書，以原告所提再復審為無理由，決定「再復審駁回」。
原告亦不服，爰依法向貴院提起行政訴訟。二、次查七十四年五月一日公布之原教育
人員任用條例第二十一條第一項規定：「學校職員之任用資格，除技術人員、主計人
員、人事人員分別適用各該有關法律之規定外，應經學校行政人員考試及格，或經高
普考試相當類科考試及格。」暨七十九年十二月十九日修正公布之該條項規定：「學
校職員之任用資格，除技術人員、主計人員、人事人員及本條例施行前已遴用之各類
學校現任職員，分別適用各該原有關法令之規定外，應經學校行政人員考試及格，或
經高普考試相當類科考試及格」。復查八十三年七月一日修正公布之上開條文規定：
「（第一項）學校職員之任用，依其職務類別，分別適用公務人員任用法或技術人員
任用條例之規定，並辦理銓審查。．．．（第三項）各學校編制內現任職員，在本
條例修正施行前，已具有公務人員或技術人員法定任用資格者，依現職改任換；其
改任換辦法由考試院會同行政院定之」。又依中央法規標準法第十三條規定，法規
明定公布日者，自公布之日起算至第三日起發生效力，準此，公立學校職員之權責機
關原屬教育部，自八十三年七月三日以後始送經被告辦理改任換及銓審查事宜。
經查原告於七十八年三月一日任國立成功大學醫學院附設醫院技士，經權責機關教育
部依上開條文規定派代相當委任，嗣於八十四年十二月八日始提出新證據向教育部申
請依業於八十年十一月三日廢止之原技術人員任用條例規定，改相當薦任十二級二
四五元，案經該部於八十五年二月五日以台人(一)字第八四○六六五二八號書函否准
在案。然原告復以同一案由經考試院蔡委員文斌轉來本部，經被告於八十八年五月十
三日以八八台甄一字第一七四六一五六號書函函復：「．．．所請以所具經歷取得薦
任技術人員任用資格一節，無法辦理」，實乃因配合教育人員任用條例第二十一條修
正生效，公立學校職員於八十三年七月三日始納入銓範圍，依修正前之教育人員任
用條例規定，被告對於原告陳情書所提出之申請既非權責機關自無法逕予辦理，是以
，被告上開書函於法並無不合，先予明。三、茲以八十二年九月二十九日修正發布
之教育人員任用條例施行細則第二十九條規定：「職員經主管教育行政機關審定資格
及薪級後，如有異議，得於文到一個月內提出確實證明或理由，依送審程序報請復核
，但以一次為限。」經查國立成功大學醫學院附設醫院於八十三年六月二十一日以成
附醫人字第三五三一號國立成功大學醫學院附設醫院現職技術人員改任通知書，謂原
告之改任案業經教育部於八十三年六月十一日台人字第○三○五四四號函核定為相
當委任技士，並自八十年十一月三日生效在案。茲以原告既未於文到後一個月期限內
提出復核申請，教育部原審定結果自期限屆滿之日起即屬確定，被告依其確定結果辦
理改任換並無違法或不當，原告於八十四年十二月八日始檢附新證據向教育部提出
申請改相當薦任十二級二四五元乙節，自非法所許，更遑論被告於改任換以前非
屬權責機關，就其申請無法據以辦理，乃當然法理。原告於行政訴訟理由一之(1)、(2)
謂其上開申請依「程序從新、實體從舊」原則，其身份、官職等級仍應適用任用當時
已廢止之舊法等云，應屬對法規之誤解。四、復按原技術人員任用條例第三條規定：
「薦任職技術人員，應就具有左列各款資格之一者任用之．．．六在教育部認可之國
內外專科以上學校畢業，並經主管官署登記之營業場廠繼續擔任技術工作四年以上，
著有成績者。」第六條規定：「本條例施行細則，由乙○○定之。」暨其施行細則第
五條規定：「本條例第二條第五款、第三條第六款、第四條第六款所稱繼續擔任技術
工作，其年資以在同一場廠者為限」。上開施行細則係被告依法訂定之授權命令，於
二十五年一月十八日發布之日起生效，未經撤銷或因其他事由而失效，其效力應迄至
八十年十一月一日新法制定公布之同日廢止前繼續存在，故本件原告訴稱該細則因牴
觸上位規範應無適用餘地之情形，顯係誤解。五、又按原技術人員任用條例第四條規
定：「委任職技術人員，應就具有左列各款資格之一者任用之．．．五在教育部認可
之國內外專科以上學校畢業者．．．」。暨八十年十一月一日新制定公布之上開條例
第五條第一項規定：「技術人員之任用資格，依左列規定：一依法考試及格。二依法
銓合格。三依法考績升等」第十條規定：「本條例施行前，依原技術人員任用條例
審定以技術人員任用之技術人員，按其原銓之資格予以改任．．．」。以原告係私
立崑山工業專科學校五年制電機工程科畢業，原任國立成功大學醫學院附設醫院技士
，依據教育部八十七年七月三日台人(一)字第八七○六七八二七號函稱，原告於八十
二年辦理任用審查時所提曾任台化公司服務證明，因任該公司未滿四年，前經該部核
復其未具原技術人員任用條例第三條第六款薦任任用資格，改以該條例第四條第五款
暨原教育人員任用條例第二十一條規定審定為委任技士，嗣於八十四年十二月八日檢
附新證據－臺灣化學纖維股份有限公司人事通知單備註三所載：「該員於民國六十九
年八月二十二日到職，業於七十五年二月十三日離職。（於七十一年十月一日調任與
本公司屬同一負責人之長庚醫院支援工程擴建，薪資由長庚醫院撥付，服務年資併計
。）」，申請依原技術人員任用條例第三條第六款規定，取得相當薦任任用資格，經
該部於八十五年二月五日以台人(一)字第八四○六六五二八號書函復原告「．．．核
與上開規定不符，未便准予適用．．．，取得薦任任用資格」在案；及八十三年七月
三日公立學校職員納入銓範圍時，經被告依上開新制定之條例及現職公立學校職員
改任換辦法規定辦理改任換為：以技術人員任用，核委任第五職等年功俸二級
四○○俸點，均係依法審查並無違誤。請判決駁回原告之訴等語。
    理  由
按二十四年十一月八日修正公布之技術人員任用條例第三條規定：「薦任職技術人員
，應就具有左列各款資格之一者任用之．．．六、在教育部認可之國內外專科以上學
校畢業，並經主管官署登記之營業場廠繼續擔任技術工作四年以上，著有成績者。」
惟該條例業於八十年十一月三日廢止。而八十三年十二月一日修正公布之技術人員任
用條例第五條第一項規定：「技術人員之任用資格，依左列規定：一、依法考試及格
。二、依法銓合格。三、依法考績升等。．．．。」同條例第十條規定：「本條例
施行前，依原技術人員任用條例審定以技術人員任用之技術人員，按其原銓之資格
予以改任．．．。」又七十四年五月一日公布之教育人員任用條例第二十一條第一項
規定：「學校職員之任用資格，除技術人員、主計人員、人事人員分別適用各該原有
關法令之規定外，應經學校行政人員考試及格，或經高普考試相當類科考試及格。」
八十三年七月一日修正公布之教育人員任用條例第二十一條第一項規定：「學校職員
之任用，依其職務類別，分別適用公務人員任用法或技術人員任用條例之規定，並辦
理銓審查。」同條第三項規定：「各學校編制內現任職員，在本條例修正施行前，
已具公務人員或技術人員法定任用資格者，依現職改任換；其改任換辦法由考試
院會同行政院定之。」另中央法規標準法第十三條規定，法規明定公布日者，自公布
之日起算至第三日起發生效力。準此，公立學校職員之權責機關原屬教育部，惟自八
十三年七月三日以後，則已納入銓範圍並送乙○○辦理改任換及銓審查事宜。
對該改任換銓及銓審查如有爭執，應以乙○○為權責機關。本件原告係國立成功大
學醫學院附設醫院技士，七十八年三月一日經教育部依七十四年五月一日修正公布之
教育人員任用條例第二十一條及二十四年十一月八日公布之技術人員任用條例第四條
第五款規定審定准予任用，核本薪一五○元，八十年十一月三日現職技術人員改任
案經該部依七十九年十二月十九日修正公布之教育人員任用條例第二十一條及八十年
十一月一日修正公布之技術人員任用條例第五條第二款規定審定准予任用，核相當
委任第二級本薪二二○元，歷至八十二學年度考核結果晉相當委任一級年功薪二六
○元有案，八十三年七月三日依現職公立學校職員改任換辦法規定經乙○○審定以
技術人員任用，核委任第五職等年功俸二級四○○俸點。是原告於八十三年改任換
前，並未取得荐任職技術人員任用資格，而原告對乙○○上述核委任第五職等年
功俸二級四○○俸點之處分，並未於法定期間表示不服，該改任換案，應認已告確
定。嗣原告於八十八年間經考試院蔡文斌委員函轉乙○○，以其曾任臺灣化學纖維公
司及長庚醫院之年資，依任用時技術人員任用條例之規定，應取得荐任資格等語。原
處分以原告任用時之該條例業於八十年十一月三日廢止生效，不再適用。且原告於八
十三年改任換，經核委任第五職等，所請依原任用之該條例規定取得荐任資格乙
節，無法辦理，遂駁回其申請。原告不服，循序提起行政訴訟，主張如事實欄所列各
節。查原告初任時所適用二十四年十一月八日公布之技術人員任用條例第三條第六款
固規定「在教育部認可之國內外專科以上學校畢業，並在主管官署登記之營業場廠繼
續擔任技術工作四年以上，著有成績者。」得以荐任資格任用。惟原告初任時並未提
具該項規定之資格證明文件，俾憑核。乃由當時權責機關教育部依據同條例第四條
第五款「在教育部認可之國內外專科以上學校畢業者。」之規定，以委任資格任用，
是原告自始即未曾取得荐任資格。嗣八十年十一月一日原任用時之二十四年十一月八
日公布之原技術人員任用條例廢止，原告經教育部於同年月三日以現職技術人員改任
案，依七十九年十二月十九日修正公布之教育人員任用條例第二十一條及八十年十一
月一日修正公布之新技術人員任用條例第五條第二款規定，核原告為相當委任第二
級，已如前述。則原告任用資格所適用之法律依據，為修正後之上開各該條例，而非
業經廢止之初任時之原技術人員任用條例。乃原告要求依已非其任用法律依據且已廢
止之該項規定，主張實體從新從優原則應取得荐任資格云云，即非有據。原處分否准
其申請，一再復審決定遞予維持，並無違誤。原告起訴意旨難謂有理，應予駁回。
據上論結，本件原告之訴為無理由，爰依行政訴訟法施行法第二條、行政訴訟法第九
十八條第三項前段，判決如主文。
中    華    民    國      九十      年      九        月      十三      日
                    最 高 行 政 法 院  第 五 庭
                                審 判 長 法  官      廖  政  雄
                                         法  官      趙  永  康
                                         法  官      林  清  祥
                                         法  官      鍾  耀  光
                                         法  官      姜  仁  脩
右  正  本  證  明  與  原  本  無  異
                                         法院書記官  彭  秀  玲
中    華    民    國      九十      年      九        月      十四      日


司法院資訊處製作；財團法人民間司法改革基金會備份。
